臺灣高等法院刑事判決　　　　　　　 96年度交上訴字第203號
　　上訴人　臺灣士林地方法院檢察署檢察官
　　被　告　乙○○
上列上訴人因被告公共危險等案件，不服臺灣士林地方法院95年
度交訴字第69號，中華民國96年9月29日第一審判決（起訴案號
臺灣士林地方法院檢察署94年度核退偵字第149號），提起上訴
判決如下：
    主  文
原判決關於肇事逃逸部分撤銷。
乙○○犯肇事致人傷害逃逸罪，處有期徒刑拾月，減為有期徒刑
伍月。如易科罰金以銀元參佰元即新台幣玖佰元折算壹日。
    事  實
壹、乙○○於民國94年1月19日19時許，駕駛3E-8972號牌自小貨
    車，沿臺北縣淡水鎮○○路○段，由淡水往沙崙方向行駛。
    行經該路段8巷口，遇陳義明駕駛BPB-135號牌重型機車，與
    乙○○同向、於乙○○前方行駛。乙○○為超車於經過陳義
    明機車左側時，因疏未注意兩車併行的間隔，依當時情形並
    無不能注意的情形，竟疏未注意，而擦撞陳義明駕駛的機車
    ，致陳義明人車倒地，並因而受傷（業務過失傷害部分已經
    撤回上訴，判決確定）。
貳、乙○○竟未理會車禍事故及陳義明受傷的情形，未停車施以
    必要的救助，於煞車停頓後逕自駕車離去。
參、當時甲○○駕駛車輛行駛於乙○○所駕車輛後方，見狀立刻
    記下車號並報警處理，經警循線查獲。
　　理　由
壹、被告對於卷證的證據能力，並不爭執。
貳、被告矢口否認肇事逃逸，辯稱：確有超車但車速不是很快、
    並未撞到被害人、對於發生交通事故並不知情，也沒有證人
    甲○○所稱煞車停頓後離去的情形、若有意逃逸，不會轉到
    「黑店」用餐、若證人甲○○所言是事實，證人何以不通知
    警網攔截被告、證人曾開車超越被告所駕車輛，卻證述追不
    上被告的車輛、只是擦撞竟傷得如此嚴重等語。
參、對於被告辯解的認定
一、被告因超車而與被害人所駕機車擦撞的事實，已經原審於業
    務過失傷害部分，詳細論述、認定。
二、汽車與機車擦撞的後果不能與汽車間擦撞等量齊觀；汽、機
    車擦撞極易造成嚴重傷亡，常情得以理解。
    被告對於本案因擦撞導致被害人傷情嚴重的疑問，與上訴審
    理範圍：肇事逃逸無關，無須審酌。
三、兩車擦撞碰然聲響後，被害人連同所駕機車倒地、翻車，發
    出聲響，被告駕車停頓一下之後，繼續行駛離去，經證人甲
    ○○以無線電報警等情，已經證人即在場駕駛公營拖吊車的
    駕駛甲○○於偵查、原審詳細結證（核退偵18-20；原審49-
    55）。
    證人甲○○與雙方均不認識也無冤仇，身為公營拖吊車專業
    駕駛，親耳聽聞擦撞聲響、目睹被害人翻車倒地，而被告於
    現場駕車停頓後未下車察看即駛離等情，所為的證言，可以
    採信。
    被告肇事後因並非對撞或追撞等重大碰撞事故，而於煞車稍
    微停頓後決意不予理會，繼續行駛之情，可以認定。
    原判決對於證人甲○○的證詞同樣也採肯定的見解，於原判
    決第8頁（五）第4行記載：「被告或因而感覺有異，始煞車
    察看，…。」。因此，被告辯稱，對於發生擦撞事故，全然
    不知情，不能採信。
    至於與被告同車的證人陳振問，對於被害人因被告駕車擦撞
    被害人的機車，以致被害人翻車受傷此一確定的事實，猶於
    原審結證：「右邊有無機車我不知道。」（原審59第1答）
    ，並且所為陳述迴護被告之情顯然。其證言的證明力強度自
　　不及當時駕車同向行駛於道路上的證人甲○○的證詞，而不
  　可採信。
四、被告於肇事後未停車施以必要的救助，逕自駕車離去，罪即
    成立；至於肇事者離開事故現場前往何處、何時、如何被緝
    獲，均不影響罪刑。
    證人甲○○因執行業務中（原審53末行-54第1答），故以無
    線電報警，已發揮道德勇氣，盡其社會責任；證人並無追趕
    緝捕被告的法定義務。被告辯稱，證人甲○○可以追趕得上
    被告何以未追捕等語，無須審酌。
肆、撤銷改判的理由
一、撤銷原判決的理由
　　原審既認定「被告或因而感覺有異，始煞車察看」，卻判決
　  被告肇事逃逸犯行無罪，應有誤會。
二、自為判決的論罪科刑理由
    被告所為，觸犯刑法第185條之4肇事逃逸罪。審酌被告犯罪
    的動機、所生損害及其犯後態度等一切情狀，認宜量處如主
    文所示刑罰。
    依法減刑後，經比較新舊法，並依修正前刑法第41條第1項
    前段，諭知易刑標準。
伍、適用法律
一、刑事訴訟法第369條第1項前段、第364條、第299條第1項前
    段。
二、刑法第2條第1項前段、第185條之4；修正前第41條第1項前
    段。
三、修正前罰金罰鍰提高標準條例第2條。
四、現行法規所定貨幣單位折算新台幣條例第2條。
五、中華民國96年罪犯減刑條例第2條第1項第3款、第7條。
本案經檢察官許仲瑩到庭執行職務。
中　　華　　民　　國　　96　　年　　12　　月　　31　　日
    　　　　　　　刑事第六庭  審判長法　官  林堭儀
　　　　　　　　　　　　　　　　　  法　官  陳玉雲
　　　　　　　　　　　　　　　　　  法　官  郭豫珍
以上正本證明與原本無異。
如不服本判決，應於收受送達後十日內向本院提出上訴書狀，其
未敘述上訴之理由者並得於提起上訴後十日內向本院補提理由書
（均須按他造當事人之人數附繕本）。
                                    書記官  胡勤義
中　　華　　民　　國　　96　　年　　12　　月　　31　　日
附錄：本案論罪科刑法條全文
中華民國刑法第185條之4
（肇事遺棄罪）
駕駛動力交通工具肇事，致人死傷而逃逸者，處 6 月以上 5 年
以下有期徒刑。
